臺灣高雄地方法院民事裁定　　　　　　　96年度家抗字第18號
抗　告　人　乙○○
抗　告　人　丙○○
上抗告人因拋棄繼承事件，對於民國96年2 月13日本院96年度繼
字第341 號第一審所為之裁定不服，提起抗告，本院管轄之第二
審合議庭裁定如下：
  主  文
原裁定廢棄。
抗告人乙○○、丙○○聲明拋棄繼承部分，准予備查。
聲明及抗告程序費用新臺幣貳仟元由被繼承人甲○○之遺產負擔
  理  由
一、抗告意旨略以：
    被繼承人甲○○於民國（下同）96年1 月22日死亡，抗告人
    乙○○、丙○○分別為其第二、三順位繼承人。因抗告人於
    被繼承人死亡後10日內，接獲第1 順位繼承人表明拋棄繼承
    之旨，遂依法具狀聲明拋棄繼承。今其第1 順位繼承人復於
    96年3 月1 日以鳳山三民路郵局第220 號存證信函通知聲明
    拋棄繼承，故鈞院原審駁回抗告人拋棄繼承聲明之裁定，顯
    於法不合，應予廢棄，並另為抗告人拋棄繼承聲明准予備查
    之裁定等語。
二、按「繼承人得拋棄其繼承權。前項拋棄，應於知悉其得繼承
    之時起2 個月內以書面向法院為之。並以書面通知因其拋棄
    而應為繼承之人。但不能通知者，不在此限」、「繼承之拋
    棄，溯及於繼承開始時發生效力」，「第1138條所定第1 順
    序之繼承人中有拋棄繼承權者，其應繼分歸屬於其他同為繼
    承之人。．．．第2 順序至第4 順序之繼承人中，有拋棄繼
    承權者，其應繼分歸屬於其他同一順序之繼承人。因他人拋
    棄繼承而應為繼承之人，為限定繼承或拋棄繼承時，應於知
    悉其得繼承之日起2 個月內為之」，民法第1174條、第1175
    條第1 項、第1176條第1 項、第2 項、第6 項分別定有明文
    。
三、經查：
（一）抗告人乙○○為被繼承人甲○○之母、抗告人丙○○為被
      繼承人甲○○之弟，另訴外人李紀足為被繼承人甲○○之
      妻、訴外人李佳蓉、李佳真、李依靜、李采芬、李銘修、
      為被繼承人甲○○之子女、謝明倫、謝晉杰為被繼承人甲○○之孫子等事實，業據本院依職權調閱96年度繼字第34
      1 號、472 號卷宗所附之戶籍謄本、繼承系統表等資料，
      核閱屬實。是以依民法第1138條第123 款之規定，抗告人
      乙○○為被繼承人甲○○之第2 順位繼承人、丙○○為被
      繼承人甲○○之第3 順位繼承人；而訴外人李佳蓉、李佳
      真、李依靜、李采芬、李銘修、謝明倫、謝晉杰則為被繼
      承人甲○○之第1 順位繼承人，合先敘明。
（二）另本院依職權調閱本院96年度繼字第472 號拋棄繼承權卷
      宗，查知被繼承人之配偶李紀足及第1 順位繼承人全體即
      李佳蓉、李佳真、李依靜、李采芬、李銘修、謝明倫、謝
      晉杰等人，均已於96年3 月1 日向本院家事法庭聲明拋棄
      繼承，並經本院承審法官准予備查在案，是以抗告人乙○○於96年3 月1 日上開第1 順位全體繼承人向法院聲明拋
      棄繼承之同時，取得被繼承人甲○○之繼承權一節，堪予
      認定。
（三）按抗告人乙○○、丙○○於96年2 月8 日聲明拋棄時，尚
      未取得繼承權，原審因而裁定駁回渠等拋棄繼承之聲明，
      於法固無不合，惟抗告人乙○○於接獲原審上開裁定後10
      日內，已依法於96年3 月6 日提起抗告，並於抗告聲明重
      敘聲明拋棄繼承之旨，故應視為抗告人乙○○於96年3 月
      1 日取得繼承權後，已於知悉為其為繼承人之2 個月內，
      依法向本院聲明拋棄繼承，是以其提起本件抗告之同時，
      已生聲明拋棄繼承之效力，本院自應准予備查；另抗告人
      丙○○於抗告人乙○○拋棄繼承權之前，雖尚未取得繼承
      權，然其於抗告人乙○○聲明拋棄繼承之同時，亦已取得
      繼承權，故其自得同時與抗告人乙○○提起抗告，共同聲
      明拋棄繼承，此不僅為實務所採見解，亦合於法律規定，
      從而本件抗告人2 人既均已依民法第1174條第1 、2 項、
      第1176條第1 、2 、6 項之規定，於知悉為繼承人之時起
      2 個月內向本院聲明拋棄繼承，於法自應准與備查，是以
      渠等抗告為有理由，應由本院廢棄原審裁定，另為抗告人
      拋棄繼承之聲明准予備查之諭知。
四、據上論結，本件抗告為有理由，依非訟事件法第157 條、第
    24條第1 項、第46條、民事訴訟法第492 條、第95條，裁定
    如主文。
中　　華　　民　　國　　96　　年　　8 　　月　　20　　日
                 家事法庭 審判長法　官  廖家陽
                                法  官  吳宏榮
                                法  官  吳文婷
上為正本係照原本作成。
如不服本裁定應於送達後10日內向本院提出再抗告狀，並繳納再
抗告費新台幣1,000 元。（依非訟事件法第45條第3 項：再抗告
僅得以其適用法律顯有錯誤為理由，並經原法院之許可者為限）
中　　華　　民　　國　　96　　年　　8 　　月　　20　　日
                                書記官　黃進遠
